【裁判字號】    99,上訴,4074
【裁判日期】    991130
【裁判案由】    毒品危害防制條例等
【裁判全文】
臺灣高等法院刑事判決                99年度上訴字第4074號
上  訴  人
即  被  告  劉貴忠
上列上訴人即被告因違反毒品危害防制條例案件，不服臺灣桃園
地方法院99年度審訴字第1628號，中華民國99年10月8 日第一審
判決（起訴案號：臺灣桃園地方法院檢察署99年度偵字第2741號
），提起上訴，本院判決如下：
    主  文
上訴駁回。
    理  由
一、按提起第二審之上訴，其上訴書狀應敘述具體理由，為第二
    審上訴必備之程式。此觀民國96年7 月4 日修正公布刑事訴
    訟法第361 條第2 項之規定甚明。倘上訴理由之敘述未合乎
    具體之要求者，其上訴即屬同法第362 條前段所定「上訴不
    合法律上之程式」，第二審法院應依同法第367 條前段之規
    定，以判決駁回之。至其理由之具體與否，屬第二審法院審
    查範圍，不在第一審法院命補正之列，上訴書狀如已敘述理
    由，無論其具體與否，即無待其補提理由書或命補正之問題
    。此與上訴書狀全未敘述上訴理由者，第一審法院依刑事訴
    訟法第361 條第3 項之規定，應定期間先命補正之情形，尚
    屬有別。又第二審上訴之目的，既在於請求撤銷、變更原判
    決，則所謂「具體理由」，自應就原判決如何足以撤銷、如
    何應予變更之「事實上」或「法律上」之具體根據，本於確
    實之訴訟資料暨原因事實之所出，逐一敘述、記載，必已具
    體指出原判決事實認定之所憑有如何之錯誤（如原判決所採
    之證據如何不具證據能力，所為證明力之判斷如何違背經驗
    、論理法則等），法律之適用（尤其實體法）有如何之違誤
    ，形式上已足以動搖原判決使之成為不當或違法而得改判之
    事由；必要時並應提出有利於己之事證，期使第二審法院採
    納，俾為有利於上訴人之認定，始屬合法。上訴理由之敘述
    ，應先合乎具體之要求，始有所敘述可取與否之實體審理與
    判斷之問題。是上訴人之上訴書狀雖敘述上訴理由，但僅泛
    言原判決認定事實錯誤、違背法令、量刑失之過重或輕縱等
    情詞，而未依上揭意旨指出具體事由，或形式上雖已指出具
    體事由，然該等事由縱使屬實，亦不足以認為原判決有何不
    當或違法，或其所陳之事由，與訴訟資料所載不相適合，或
    所指摘原判決之「不當」或「違法」根本不存在者，均應認
    其實質上並未符合具體之要件，庶符節制濫行上訴之立法意
    旨。又上訴之「理由」應於理由書中敘述，不得引用或檢附
    其他文書替代，方能認為合法。
二、本件原判決認定上訴人即被告劉貴忠有原判決事實欄所載之
    犯行，因而論處被告轉讓第一級毒品罪，係以「上開事實，
    業經被告坦承不諱，並有證人張碧鳳之證述、臺北市政府警
    察局刑事警察大隊搜索扣押筆錄、扣押物品目錄表、法務部
    調查局濫用藥物實驗室99年2 月10日調科壹字第0992300311
    0 號鑑定書各1 份及扣案之海洛因4 包（驗前毛重合計2.15
    公克、淨重合計1.34公克，因鑑驗使用費失0.04公克，驗餘
    淨重合計1.30公克，含與毒品無法析離之分裝袋4 個）附卷
    可參」等情，為其論據，足見原判決已詳敘其憑以認定之證
    據及理由，並無違背證據、經驗及論理法則。再原判決依其
    確認之事實而為法律之適用，亦無違誤。被告不服原審之判
    決，提起上訴，其上訴理由略稱：原審僅憑證人張碧鳳之證
    詞為被告有罪之依據，且被告與張碧鳳為男女朋友關係，感
    情穩定，不分彼此，金錢、財產均屬共有關係，何有無償轉
    讓之犯意存在云云。惟查：本件被告於偵審程序中均坦承系
    爭毒品為其所購買，嗣後無償提供張碧鳳施用（偵字卷第24
    71號第8 、15、135 頁、原審卷第21頁背面、24頁）等語。
    復與證人張碧鳳之證詞（偵字卷第2471號第21至22、140 頁
    ）相符，並有扣案之海洛因4 包及法務部調查局濫用藥物實
    驗室99年2 月10日調科壹字第09923003110 號鑑定書在卷足
    憑。則被告辯稱原審僅憑證人張碧鳳之證詞為有罪依據云云
    ，並不足採。又系爭毒品均由被告單獨向綽號阿明男子所購
    買，張碧鳳既未共同合意參與購買毒品之過程，難認被告所
    購得之海洛因係被告與張碧鳳所共有。故被告復辯稱與女友
    張碧鳳感情穩定，毒品是二人所共有云云，顯屬無據。另被
    告既係無償提供張碧鳳施用，其所為即係犯轉讓第一級毒品
    罪。是被告主張其主觀上欠缺無償轉讓意圖云云，顯係事後
    卸責之詞。從而，上訴意旨，徒憑己詞，再事爭執，且未具
    體指明原判決前開認事或用法有何不當或違法情形，因此，
    應認被告之上訴實質上未符合理由應具體之要件。依上說明
    ，其上訴為不合法律上之程式，應予駁回，並不經言詞辯論
    為之。
三、據上論斷，應依刑事訴訟法第367 條前段、第372 條，判決
    如主文。
中    華    民    國    99    年    11    月    30    日
                  刑事第二十庭審判長法  官  楊貴雄
                                    法  官  林銓正
                                    法  官  許必奇
以上正本證明與原本無異。
如不服本判決，應於收受送達後10日內向本院提出上訴書狀，其
未敘述上訴之理由者並得於提起上訴後10日內向本院補提理由書
（均須按他造當事人之人數附繕本）「切勿逕送上級法院」。
                                    書記官  高郁婷
中    華    民    國    99    年    12    月    2     日

司法院資訊處製作；財團法人民間司法改革基金會備份。
